臺灣花蓮地方法院民事判決　　　　　　　 99年度訴字第286號
原　　　告　葉許玉茹
被　　　告　吳靜儀　
上列當事人間請求侵權行為損害賠償事件，由本院刑事庭裁定移
送前來，於民國100年2月15日言詞辯論終結，本院判決如下：
    主      文
被告應給付原告新臺幣捌萬元，及自民國九十九年八月三日起至
清償日止，按週年利率百分之五計算之利息。
原告其餘之訴駁回。
訴訟費用由被告負擔十分之一，餘由原告負擔。
本判決第一項得假執行。
    事實及理由  
一、原告主張：被告明知葉作舟為有配偶之人，竟基於相姦之犯
    意，自民國98年農曆年間起至98年4、5月間，分別在花蓮市
    松之風汽車賓館、被告所經營之民宿內及被告停放在葉作舟
    住處門口之自用小客車內為相姦行為3 次。且因媒體報導本
    案，原告為葉作舟之配偶，身公務員，屢遭人在背後指指點
    點，而且也因被告之相姦行為，造成原告之婚姻破裂，致原
    告精神上痛苦不堪，甚至被告於接獲簡易判決處刑書後，竟
    於99年7月12日上午9時起，一再撥打電話至原告辦公室內，
    騷擾、辱罵原告，並要求原告撤回告訴，被告毫無悔意，造
    成原告精神上受創甚鉅，爰依民法第184條、第195條第1、3
    項規定，請求給付新台幣（下同）80萬元之精神慰撫金。並
    聲明：被告應給付原告80萬元，及自起訴狀繕本送達翌日起
    算，按週年利率5%計算之利息。
二、被告則以：伊於警詢筆錄所述與葉作舟5 次性行為，並不指
    為性交，係指上半身拉扯衣服或親吻之親密動作；且伊不知
    葉作舟尚未離婚，伊以葉作舟是警察不會騙人，才相信他。
    又伊從未打過一通電話給原告，要求原告撤銷告訴，也不知
    原告在那裡上班，原告指責伊騷擾及漫罵她，並無此事等語
    置辯。並聲明駁回原告之訴。
三、本件原告主張被告與其夫葉作舟相姦乙節，為被告所否認，
    並以不知葉作舟與原告婚姻關係存續中，且僅止於拉扯衣服
    、親嘴等親密行為，檢筆錄所述性行為非指性交等語置辯。
    經查：原告主張被告與其夫葉作舟相姦，業據其向台灣花蓮
    地方法院檢察署提出刑事告訴，經該署檢察官99年度偵字第
    3139號聲請簡易判決處刑，並經本院99年花簡字第623 號刑
    事簡易判處有期徒刑3 月，得易科罰金，被告不服提起上訴
    ，現繫屬於本院99年度簡上字第82號案件審理中，有本院調
    取前開刑事案卷可憑。據原告之配偶葉作舟於前開刑案偵查
    中具結後證稱：「（與被告何時地發生過性行為？）一次是
    在松之風汽車賓館，時間是在98年農曆年間，是由被告付款
    ，98年1 月有在被告經營民宿發生性行為，98年4、5月間某
    日凌晨她將汽車停在我家門口，我們在住處門口發生性行為
    ，被告有到警局做筆錄檢舉我，當時她說是5 次，但我詳細
    次數記不清楚。」等語，證人坦承與被告通姦之事實。另被
    告在其檢舉葉作舟涉嫌詐財一案中亦指稱「（你與葉作舟是
    否曾經發生性行為？次數及時間、地點為何？）有，大約有
    五次，其中在我的車上二次（一次地點在葉某住宅前、一次
    在七星潭附近海邊），另外在他吉安鄉北昌村的住處發生二
    次，一次在二樓房間、一次在客廳，另外還有一次是在松之
    風汽車旅館」「上述你與葉作舟發生性行為有無遭強迫情形
    ？）因為都是在酒後發生，所以不算是強迫。」「據你第一
    次訪談紀錄時稱，你曾與葉某駕車一同前往七星潭海邊約會
    ，並在車上發生性關係，惟葉某示當日確實有與妳一同前往
    七星潭，是妳要求與他發生性關係，但他拒絕，當天並未在
    車上與妳發生性關係，你對葉某說詞有何意見？」，猶答稱
    「我認為他想粉飾太平，若我與他只是一般朋友關係，他怎
    麼敢要求我購買那麼多的物品給他或匯款等，我與他在一起
    期間，他一直欺騙我的感情、金錢，直到我發現他另外與其
    他女子交往，我就想跟他結束關係，但他一直跟我說他從來
    沒有騙我，但我已經認清他的為人，已不願與他來往。」等
    語。，可知被告亦不諱言與葉作舟相姦之行為。被告雖於本
    案辯稱前述與葉作舟性行為非指性交而言，惟被告為57年次
    之成熟女子，曾從事民宿及造林等工作，豈不明白性行為之
    意。再稽之被告於被訴妨害婚姻刑事偵查中猶供稱「（是否
    曾與葉作舟發生性行為？）我不清楚，我們認識在97年11月
    ，見面時候大部分都在喝酒，我不記得有無發生過性行為」
    「（是否曾經與葉作舟發生性行為？）我不記得，因為我們
    每次都在喝酒，也都跟一群人一起喝。」等迴避其與原告配
    偶葉作舟有無性行為之事實。直至前開刑案審理中方辯稱「
    我是有講過有跟葉作舟發生5次性行為，和筆錄所載內容一
    樣…，但是指的性行為是說親嘴…。我覺得跟性有關係的就
    叫性行為」，將其於檢舉葉作舟詐欺案之警詢所稱「性行為
    」解作與親嘴等男女肢體接觸之舉止。然倘若被告所稱其認
    為與性有關係就叫性行為，何以在其被訴妨害家庭一案偵查
    中不為如此抗辯，反以「不清楚」、「不記得」等語答辯，
    以被告之智識程度，實難想像其會誤解性行為、性關係之意
    而為上開陳述。且前開刑事案中檢察官因被告否認知悉葉作
    舟之婚姻狀態，經傳訊葉作舟之女友劉玉珠，據劉女證述「
    …當時我就跟葉作舟、吳靜儀坐在同一桌，葉作舟對我們說
    『我很壞，你們為什麼喜歡我』、『劉玉珠妳為什麼不結婚
    ，你在等我嗎？』，我就回答『你又還沒離婚』，葉作舟回
    答說『我就是不離婚』，當時我確定吳靜儀有聽到我們對話
    」等語，被告應知悉葉作舟之婚姻狀況。再參以被告亦曾至
    葉作舟住所，並發覺原告部分衣物仍放置該處等情，被告應
    可推判原告與葉作舟婚姻關係存續之事實，是被告於本案所
    辯，洵無可採。
四、按因故意或過失，不法侵害他人之權利者，負損害賠償責任
    。故意以背於善良風俗加損害於他人者，亦同。不法侵害他
    人之身體、健康、名譽、自由、信用、隱私、貞操，或不法
    侵害其他人格法益而情節重大者，被害人雖非財產上之損害
    ，亦得請求賠償相當之金額。前兩項規定，於不法侵害他人
    基於父、母、子、女或配偶關係之身分法益而情節重大者，
    準用之。民法第184條第1項、第195條第1項前段及第3 項分
    別定有明文。本件被告與原告之夫於原告夫妻婚姻關係存續
    期間，有相姦、通姦之行為，實為拖垮原告與葉作舟已飄搖
    之婚姻關係、侵害原告基於配偶身分之權利、法益情節重大
    ，則原告依上開規定，請求被告賠償其配偶身份法益受侵害
    之慰撫金，即屬有據。又慰撫金之賠償其核給之標準固與財
    產上損害之計算不同，然非不可斟酌雙方身分資力與加害程
    度，核定相當之數額，最高法院著有51年台上字第223 號判
    例意旨可參。經斟酌兩造均為高中畢業，原告為公務員，據
    其陳述月薪約5萬1千餘元，被告則陳稱目前幫助父親從事造
    林工作，另依本院職權調取兩造稅務電子閘門財產所得調件
    明細表（本院卷第9-10 、11-14頁），可知被告98年度所得
    310,222元、有房屋、田賦、汽車、投資等財產4,417,637元
    ，縱扣除被告所述他人借名登記之花蓮市○○路房地價額後
    ，仍有財產價值3,464,447 元，被告之資力顯優於原告名下
    僅有汽車、投資價額6,800 元，及本件原告早與配偶葉作舟
    感情不睦，於97年10月間分居至今，夫妻情份淡薄，葉作舟
    出軌無疑是婚姻中壓垮駱駝的最後一根稻草，然原告因配偶
    葉作舟不正行為遭報導，並非被告所散佈，且原告對於被告
    曾撥打電話至其辦公室騷擾乙節不能舉證，實無將原告與葉
    作舟婚姻破綻的原因全歸咎於被告之介入等情，認原告請求
    被告賠償精神慰撫金於8 萬元範圍內為適當，逾此範圍之請
    求，則屬過高，不予准許。
五、從而，原告依民法第184條、第195條第1、3項規定，請求被
    告給付於8 萬元及自起訴狀繕本送達翌日即99年8月3日起至
    清償日止，按週年利率5%計算之利息，為有理由，應予准許
    。逾此範圍之請求部分，為無理由，應予駁回。又本件判命
    給付金額未逾50萬元，依民事訴訟法第389條第1項第5 款規
    定，應職權宣告假執行。
六、據上論結，本件原告之訴一部有理由，一部無理由，依民事
    訴訟法第79條，第389條第1項第5款，判決如主文。
中    華    民    國   100    年    3     月    4     日
                        臺灣花蓮地方法院民事庭
                                法  官  劉雪惠
以上正本係照原本作成。
如不服本判決，應於送達後20日內，向本院提出上訴狀並表明上
訴理由，如於本判決宣示後送達前提起上訴者，應於判決送達後
20日內補提上訴理由書(須附繕本)。
如委任律師提起上訴者，應一併繳納上訴審裁判費。
中    華    民    國   100    年    3     月    4     日

                                書記官  洪美雪